【裁判字號】    99,訴,667
【裁判日期】    991115
【裁判案由】    違反毒品危害防制條例
【裁判全文】
臺灣屏東地方法院刑事判決               99年度訴字第667號
公  訴  人  臺灣屏東地方法院檢察署檢察官
被      告  甲○○
上列被告因違反毒品危害防制條例案件，經檢察官提起公訴（99
年度毒偵字第677 號），茲因被告就被訴事實為有罪之陳述，經
告知簡式審判程序意旨，並聽取公訴人及被告之意見後，本院合
議庭裁定由受命法官獨任依簡式審判程序審理，判決如下：
    主  文
甲○○施用第一級毒品，累犯，處有期徒刑壹年貳月。扣案第一
級毒品海洛因壹包（毒品驗後淨重零點壹肆伍公克，另含殘留海
洛因粉末難以完全析離之包裝袋壹個）沒收銷燬之；又施用第二
級毒品，累犯，處有期徒刑捌月。扣案第二級毒品甲基安非他命
壹包（毒品驗後淨重零點玖公克，另含殘留甲基安非他命粉
末難以完全析離之包裝袋壹個）沒收銷燬之。應執行有期徒刑壹
年捌月，扣案第一級毒品海洛因壹包（毒品驗後淨重零點壹肆伍
公克，另含殘留海洛因粉末難以完全析離之包裝袋壹個）、第二
級毒品甲基安非他命壹包（毒品驗後淨重零點玖公克，另含
殘留甲基安非他命粉末難以完全析離之包裝袋壹個）均沒收銷燬
之。
    事  實
一、甲○○前於民國88年間因施用毒品案件，經本院以88年度毒
    聲字第1134號裁定令入勒戒處所觀察、勒戒後，因有繼續施
    用毒品傾向，經本院以88年度毒聲字第1325號裁定令入戒治
    處所施以強制戒治，嗣經本院以89年度毒聲字第10號裁定停
    止戒治，所餘期間付保護管束，惟嗣經本院以89年度毒聲字
    第976 號裁定撤銷停止戒治令入戒治處所施以強制戒治，於
    89年10月24日戒治期滿執行完畢，並經臺灣屏東地方法院檢
    察署檢察官以90年度戒毒偵字第131 號為不起訴處分確定。
    又其前於93年間因施用第一、二級毒品案件，經本院以93年
    度訴字第344 號判處有期徒刑8 月、5 月，應執行有期徒刑
    1 年確定，於93年8 月13日入監，於94年8 月1 日縮短刑期
    執行完畢出監。詎仍不知悛悔，明知海洛因及甲基安非他命
    分屬第一、二級毒品，不得持有及施用，竟復基於施用第一
    、二級毒品之犯意，分別於99年3 月18日22時許，在屏東縣
    屏東市○○路9 之1 號「綠洲大旅社」506 號房間內，以將
    甲基安非他命加水置於針筒後注入體內之方式，施用第二級
    毒品甲基安非他命1 次。另於同日23時30分許，在上開房間
    內，以將海洛因加水置於針筒後注入體內之方式，施用第一
    級毒品海洛因1 次。嗣經警於99年3 月19日凌晨0 時15分許
    ，經甲○○同意搜索上開房間，扣得其所有之第一級毒品海
    洛因1 包（驗後淨重0.145 公克）、第二級毒品甲基安非他
    命1 包（驗後淨重0.393 公克）及第三級毒品氟硝西泮1包
    （內有74顆，俗稱FM2 ，驗後淨重14.773公克，與本案犯罪
    事實無關），復經其同意採尿送驗，檢出海洛因代謝後之嗎
    啡及甲基安非他命陽性反應，而查悉上情。
二、案經屏東縣政府警察局屏東分局報請臺灣屏東地方法院檢察
    署檢察官偵查起訴。
    理  由
一、按除被告所犯為死刑、無期徒刑、最輕本刑為3 年以上有期
    徒刑之罪或高等法院管轄第一審案件者外，於法院行準備程
    序進行中，被告先就被訴事實為有罪之陳述時，審判長得告
    知被告簡式審判程序之旨，並聽取當事人、代理人、辯護人
    及輔佐人之意見後，裁定進行簡式審判程序；且受命法官行
    準備程序，與法院或審判長有同一之權限；又簡式審判程序
    之證據調查，不受刑事訴訟法第159 條第1 項、第161 條之
    2 、第161 條之3 、第163 條之1 及第164 條至第170 條規
    定之限制，刑事訴訟法第273 條之1 第1 項、第279 條第2
    項前段、第273 條之2 分別定有明文。查本案被告甲○○所
    犯為死刑、無期徒刑、最輕本刑為3 年以上有期徒刑以外之
    罪，且非高等法院管轄第一審之案件，經本院合議庭裁定由
    受命法官行準備程序時，被告就被訴事實為有罪之陳述後，
    復經本院合議庭裁定由受命法官獨任行簡式審判程序，是其
    證據之調查，自不受刑事訴訟法第159 條第1 項、第161 條
    之2 、第161 條之3 、第163 條之1 及第164 條至第170 條
    規定之限制，合先敘明。
二、訊據被告甲○○對於上揭犯行，於本院準備程序及審理時均
    坦承不諱，且被告於99年3 月19日3 時10分許採尿送驗，呈
    嗎啡及甲基安非他命陽性反應，有臺灣檢驗科技股份有限公
    司濫用藥物檢驗報告、屏東縣政府警察局屏東分局毒品案件
    涉嫌人尿液採證編號姓名對照表各1 紙附卷可稽，且扣案之
    毒品經檢驗，分別含有第一級毒品海洛因（驗後淨重0.145
    公克）、第二級毒品甲基安非他命（驗後淨重0.393 公克）
    成分等情，有高雄市立凱旋醫院高市凱醫驗字第12695 號濫
    用藥物成品檢驗鑑定書、高雄醫學大學附設中和紀念醫院檢
    驗報告各1 紙附卷可參。準此，足認被告自白施用第一級毒
    品海洛因、第二級毒品甲基安非他命之犯行，核與事實相符
    ，應堪採信。
三、按毒品危害防制條例第20條第3 項之立法說明：「觀察、勒
    戒或強制戒治5 年後再犯者，顯見前所實施之觀察、勒戒或
    強制戒治，已足以遮斷其施用毒品之癮，為期自新及協肋其
    斷除毒癮，對此5 年後再犯者，爰明定仍適用初犯之規定，
    先經觀察、勒戒、強制戒治之程序」等語，核其立法目的，
    無非係認對施用毒品者之處遇，僅就「初犯」及「初犯經觀
    察、勒戒或強制戒治執行完畢釋放後，5 年後再犯（即有5
    年之戒斷期）」者，始有追訴條件之限制，至其餘之施用毒
    品案件，均應依法追訴。從而，倘施用毒品者於初犯經觀察
    勒戒、強制戒治等程序完畢後，旋即另行起意，於5 年內迭
    次更犯施用毒品案件，並經檢察官提起公訴，縱其本次所犯
    施用毒品案件距前次觀察勒戒、強制戒治等程序執行完畢已
    逾5 年，然揆諸前揭立法目的，該施用毒品者既於5 年內迭
    次更犯施用毒品案件，本次所犯即無所謂5 年戒斷期之存在
    ，要難認係「5 年後再犯」，自無再觀察、勒戒等程序之必
    要（最高法院95年第7 次刑庭會議決議參照）。被告前因施
    用毒品案件，經本院以88年度毒聲字第1134號裁定令入勒戒
    處所觀察、勒戒後，因有繼續施用毒品傾向，經本院以88年
    度毒聲字第1325號裁定令入戒治處所施以強制戒治，嗣經本
    院以89年度毒聲字第10號裁定停止戒治，所餘期間付保護管
    束，惟嗣經本院以89年度毒聲字第976 號裁定撤銷停止戒治
    令入戒治處所施以強制戒治，於89年10月24日戒治期滿執行
    完畢，並經臺灣屏東地方法院檢察署檢察官以90年度戒毒偵
    字第131 號為不起訴處分確定。又其前於93年間因施用第一
    、二級毒品案件，經本院以93年度訴字第344 號判處有期徒
    刑8 月、5 月，應執行有期徒刑1 年確定，於93年8 月13日
    入監，於94年8 月1 日縮短刑期執行完畢出監等情，有臺灣
    高等法院被告前案紀錄表在卷可參，其於前案執行完畢後5
    年內（94年8 月1 日執行完畢）再次犯施用毒品案，自無再
    行觀察、勒戒程序之必要後，應依法論罪科刑。
四、核被告所為，係犯毒品危害防制條例第10條第1 項之施用第
    一級毒品罪及同條第2 項之施用第二級毒品罪。被告持有第
    一級毒品海洛因及第二級毒品甲基安非他命進而施用之，其
    持有之低度行為應為施用之高度行為所吸收，均不另論罪。
    被告所犯上開2 罪，犯意各別，罪名有異，應予分論併罰。
    被告前於93年間因施用第一、二級毒品案件，經本院以93年
    度訴字第344 號判處有期徒刑8 月、5 月，應執行有期徒刑
    1 年確定，於93年8 月13日入監，於94年8 月1 日縮短刑期
    執行完畢出監等情，有臺灣高等法院被告前案紀錄表在卷可
    參，其受徒刑之執行完畢後，5 年以內故意再犯本件有期徒
    刑以上之罪，均為累犯，各應依刑法第47條第1 項規定加重
    其刑。爰審酌被告前因施用毒品犯行，經觀察勒戒、強制戒
    治、徒刑之執行完畢，猶不思藉機徹底戒除施用毒品之惡習
    ，仍再次施用毒品，惟其施用毒品係自戕行為，暨本件施用
    毒品之手段，其犯後坦承犯行態度良好等一切情狀，各量處
    如主文所示之刑，並定其應執行之刑。扣案第二級毒品甲基
    安非他命1 包、第一級毒品海洛因1 包，確含毒品成分，已
    如上述，係違禁物，均應依毒品危害防制條例第18條第1 項
    前段規定，沒收銷燬之；前開扣案第一級毒品海洛因、第二
    級毒品甲基安非他命外包裝各1 個，雖未同時鑑定是否含有
    毒品成分，惟「一般鑑定裝袋內毒品之程式，均係以傾倒方
    式，將包裝袋內之毒品倒出、稱重、以儀器檢驗部分等，倒
    出時若認必要，則輔以刮杓刮取袋內粉末，然無論依何種方
    式分離，包裝袋內均有極微量之毒品殘留」，業經法務部調
    查局93年3 月19日調科壹字第09300113060 號函釋在案，此
    為本院職務上已知之事實，足認前開包裝袋無論依何種方式
    分離，仍有極微量之毒品殘留而無法析離，自應整體視為查
    獲之毒品，依法均應宣告沒收銷燬之。至於扣案之FM2 藥錠
    74顆，含氟硝西泮成分，屬第3 級毒品，固有高雄醫學大學
    附設中和紀念醫院檢驗報告附卷可參核，然與本案犯罪事實
    無關，尚不得併於本案宣告沒收。未扣案而供被告本件施用
    甲基安非他命及海洛因使用之針筒，除據被告甲○○供稱於
    查獲前已經丟棄而滅失，依現有卷證復不能證明其尚存在，
    爰不另為沒收之諭知，附此敘明。
據上論斷，依刑事訴訟法第299條第1項前段、第273條之1第1項
，毒品危害防制條例第10條第1項、第2項、第18條第1項前段，
刑法第11條、第47條第1 項、第51條第5 款、第9 款，判決如主
文。
本案經檢察官許英輝到庭執行職務。
中    華    民    國    99    年    11    月    15    日
                  刑事第三庭     法  官  陳茂亭
以上正本證明與原本無異。
如不服本判決應於收受判決後10日內向本院提出上訴書狀，並應
敘述具體理由；其未敘述上訴理由者，應於上訴期間屆滿後20日
內向本院補提理由書（均須按他造當事人之人數附繕本）「切勿
逕送上級法院」。
中    華    民    國    99    年    11    月    15    日
                                 書記官  黃佳惠
附錄本案論罪科刑法條全文：
毒品危害防制條例第10條：
施用第一級毒品者，處6月以上5年以下有期徒刑。
施用第二級毒品者，處3年以下有期徒刑。

司法院資訊處製作；財團法人民間司法改革基金會備份。
